【裁判字號】    89,台非,424
【裁判日期】    891116
【裁判案由】    毒品危害防制條例
【裁判全文】
最高法院刑事判決                                八十九年度台非字第四二四號
    上訴人  最高法院檢察署檢察總長
    被  告  甲○○
右上訴人因被告毒品危害防制條例案件，對於台灣南投地方法院中華民國八十八年七
月二十七日第一審確定簡易判決（八十八年度投刑簡字第二九四號，聲請簡易判決處
刑書案號：台灣南投地方法院檢察署八十八年度偵字第三五○號），認為違法，提起
非常上訴，本院判決如左：
    主  文
原判決關於訴訟程序違背法令部分撤銷。
    理  由
非常上訴理由稱：『按受有期徒刑執行完畢後，五年以內再犯有期徒刑以上之罪者，
為累犯，加重本刑至二分之一，刑法第四十七條定有明文。經查被告甲○○前犯連續
非法吸用化學合成麻醉藥品罪，經台灣南投地方法院以八十四年度易字第三一二號刑
事判決，處有期徒刑三月，於八十四年七月二十一日易科罰金執行完畢之事實，非但
有被告之前案紀錄表附卷（原審卷第五頁）可稽，且有台灣南投地方法院檢察署八十
四年度執字第四六七號執行案卷可供查攷，檢察官聲請簡易判決處刑書，亦記載明確
，從而被告於八十七年八月十一日再犯本件持有第二級毒品罪時，詎（應係「距」之
誤）前案所處有期徒刑執行完畢之日，顯在五年以內，應符合前開累犯加重其刑之規
定，因而原檢察官在聲請簡易判決處刑書「證據並所犯法條」欄，明被告前受有期
徒刑執行完畢，五年以內再犯本罪，請依累犯之規定加重本刑至二分之一，詎原判決
置上項卷證資料於不顧，對檢察官聲請簡易判決處刑書所記載之事實與說明，亦不置
一詞，拒不適用刑法第四十七條之規定，而未依累犯論處，原判決非但理由不備，且
有不適用法則之違法。次查對於扣案之安非他命○‧二公克，檢察官在聲請簡易判決
處刑聲請書明：「請依毒品危害防制條例第十八條前段宣告沒收」。乃原判決對上
開扣案之毒品，於主文雖諭知沒收，但於理由內卻未記載其應適用之法律，從而主文
諭知安非他命○‧二公克沒收，即失其依據，難謂非違背法令，案經確定，爰依刑事
訴訟法第四百四十一條、第四百四十七條提起非常上訴，以資糾正。』。
本院按判決不載理由或所載理由矛盾者，其判決當然違背法令，刑事訴訟法第三百七
十九條第十四款定有明文；又簡易判決應記載應適用之法條，亦為同法第四百五十四
條第一項第三款所明定。經查原判決對於扣案之安非他命○‧二公克，雖於主文為沒
收之諭知，卻未依上開規定於理由內記載應適用之法條即「毒品危害防制條例第十八
條前段」，致主文所為上開沒收之諭知，失其依據，難謂無判決不載理由之違背法令
。案經確定，非常上訴意旨執以指摘，洵有理由，惟此項違誤，僅屬訴訟程序之違法
，應僅將原判決關於該訴訟程序違背法令部分撤銷，以資糾正。復按有罪之判決書，
其認定事實、所理由及援用科刑法條均無錯誤，僅主文論罪之用語欠周全，於全案
情節與判決本旨並無影響者，難謂有判決理由矛盾之違法（本院著有八十四年度台非
字第一九○號判例參照）。經查本件原判決事實及理由欄一已明白記載：「本件犯罪
事實引用檢察官聲請簡易判決處刑書之記載」，而上開聲請書之犯罪事實載有：「被
告甲○○於民國八十四年間因麻醉藥品管理條例案件，經法院判處有期徒刑三月，甫
於八十四年七月二十一日易科罰金執行完畢……」等語，足認原判決就被告構成累犯
之事實業已明白認定，並於事實及理由欄三引用刑法第四十七條資為累犯加重其刑之
法條依據。核原判決就累犯之事實認定及援用科刑法條均無違誤，僅主文漏載「累犯
」二字，而稍欠周全，但對於本案情節與判決全旨並無影響。依上開說明，尚難認原
判決此部分有判決理由不備及不適用法則之違法。上訴意旨指摘原判決未依累犯規定
論處被告罪刑係違法云云，尚有誤會，併予明。
據上論結，應依刑事訴訟法第四百四十七條第一項第二款，判決如主文。
中      華      民      國    八十九    年     十一     月     十六     日
                              最高法院刑事第九庭
                                  審判長法官  曾  有  田
                                        法官  陳  宗  鎮
                                        法官  劉  介  民
                                        法官  魏  新  和
                                        法官  孫  增  同
      右正本證明與原本無異
                                              書  記  官
中      華      民      國    八十九    年     十一     月    二十一    日


司法院資訊處製作；財團法人民間司法改革基金會備份。
